【裁判字號】    98,台附,66
【裁判日期】    981126
【裁判案由】    背信等罪
【裁判全文】
最高法院刑事裁定                九十八年度台附字第六六號
抗  告  人  太平洋崇光百貨股份有限公司
法定代理人  丁○○
訴訟代理人  楊政憲律師
            楊舜麟律師
上列抗告人因相對人甲○○等背信等罪案件，不服台灣高等法院
中華民國九十八年八月十八日刑事附帶民事訴訟之更審裁定（九
十八年度聲更(一)字第五號），提起抗告，本院裁定如下：
  主  文
原裁定撤銷，應由台灣高等法院更為裁定。
  理  由
按債權人就金錢請求或得易為金錢請求之請求，欲保全強制執行
者，得聲請假扣押。請求及假扣押之原因，應釋明之。前項釋明
如有不足，而債權人陳明願供擔保或法院認為適當者，法院得定
相當之擔保，命供擔保後為假扣押。又因犯罪而受損害之人，於
刑事訴訟程序得附帶提起民事訴訟，對於被告及依民法負賠償責
任之人，請求回復其損害。關於假扣押之規定，於附帶民事訴訟
準用之。民事訴訟法第五百二十二條第一項、第五百二十六條第
一項、第二項、刑事訴訟法第四百八十七條第一項及第四百九十
一條第十款分別定有明文。故於附帶民事訴訟程序，債權人如聲
請假扣押，就假扣押之原因全未釋明時，固不得以供擔保代之；
惟如已釋明，僅係釋明不足，法院自仍得命債權人供擔保後為假
扣押。而所謂假扣押之原因，依民事訴訟法第五百二十三條第一
項規定，係指有日後不能強制執行或甚難執行之虞；其情形自不
以債務人浪費財產，增加負擔或就其財產為不利益之處分，將達
於無資力之狀態，或債務人移住遠處、逃匿無蹤或隱匿財產為限
。又稱「釋明」者，指當事人提出之證據方法，無須使法院達於
確信之程度，僅須依一般社會通念，可使法院就主張事實之存否
，得到「大概為如此」之心證為已足，與「證明」係當事人提出
之證據方法，足使法院產生堅強心證，確信其主張為真實者，尚
有不同。本件抗告人太平洋崇光百貨股份有限公司（下稱太百公
司）主張相對人甲○○、乙○○、丙○○等偽造不實憑證，侵吞
新台幣（下同）數十億元之事實，就其中一億元為請求，並聲請
對於甲○○、丙○○、乙○○及相對人太平洋建設股份有限公司
（下稱太設公司）之財產為假扣押。原裁定略以：抗告人對於假
扣押「請求」，雖提出卷附台灣台北地方法院檢察署九十二年度
偵字第四０二一、一二五六二、一二五六四號起訴書及同署九十
五年度偵字第六六七五號移送併辦意旨書等件為釋明；惟關於「
假扣押之原因」，雖亦提出前述起訴書、併辦意旨書及台灣證券
交易所民國九十六年十一月一日台證治字第０九六一八００五五
０號公告函文為據。但該起訴書及併辦意旨書，對於相對人等有
何將移往遠方、逃匿或隱匿財產、增加負擔，或就財產為不利益
處分等，絲毫未予釋明；前揭台灣證券交易所函文雖載稱「最近
財務報告顯示其（太設公司）流動性不佳，有短期償債能力疑慮
，且營運無顯著改善之情事」，惟太設公司九十六年、九十七年
之資產均大於負債，非無資力償還抗告人主張之十億元及聲請保
全之一億元請求。因認抗告人就假扣押之原因未為釋明，駁回其
假扣押之聲請。惟抗告人提出前揭起訴書及併辦意旨書，依所載
事實陳明相對人甲○○、丙○○、乙○○對於其等之太百公司、
太平洋流通投資股份有限公司、太平洋中國控股股份有限公司股
權及太百大樓所有權等，有隱匿、浪費及為不利益處分等情事，
並以前述台灣證券交易所指太設公司有短期償債能力疑慮之函文
，主張有日後不能強制執行或甚難執行之虞。依首揭說明，能否
謂其就假扣押原因，全未釋明？如前述起訴書、併辦意旨書及函
文僅係釋明不足，則抗告人已陳明願供擔保，其供擔保是否不足
以補釋明之不足？均非無疑。原裁定未予推求，率以上開理由駁
回抗告人假扣押之聲請，自有可議。抗告意旨，執此指摘原裁定
不當，非無理由。爰將原裁定撤銷，發回原審法院更為適當之處
理。
據上論結，應依刑事訴訟法第四百九十條前段、第四百十三條前
段，裁定如主文。
中    華    民    國  九十八  年   十一   月  二十六  日
                      最高法院刑事第十一庭
                          審判長法官  石  木  欽
                                法官  洪  佳  濱
                                法官  韓  金  秀
                                法官  段  景  榕
                                法官  周  煙  平
      本件正本證明與原本無異
                                      書  記  官
中    華    民    國  九十八  年   十二   月    一    日
                                                Ａ


司法院資訊處製作；財團法人民間司法改革基金會備份。
